最高法院刑事判決　　　　　　一○○年度台上字第五六一六號
上　訴　人　黃瑞能
上列上訴人因違反毒品危害防制條例等罪案件，不服台灣高等法
院中華民國一００年八月十八日第二審判決（一００年度上訴字
第一八０五號，起訴案號：台灣桃園地方法院檢察署九十七年度
偵字第一九二二四號，追加起訴案號：九十八年度偵字第九一二
三號），提起上訴，本院判決如下：
    主  文
上訴駁回。
    理  由
按刑事訴訟法第三百七十七條規定：上訴於第三審法院，非以判
決違背法令為理由不得為之；是提起第三審上訴，應以原判決違
背法令為理由，係屬法定要件；如果上訴理由書狀並未依據卷內
訴訟資料具體指摘原判決不適用何種法則或如何適用不當，或所
指摘原判決違法情事顯與法律規定得為第三審上訴理由之違法情
形不相適合時，均應認其上訴為違背法律上之程式，予以駁回。
本件上訴人黃瑞能上訴意旨略以：(一)上訴人於警詢已陳稱：「在
我身上查獲毒品是要自己吃及賣給別人的」等語，雖於偵查中否
認販賣海洛因予姜重仰、林游租，販賣甲基安非他命予高文清，
但原判決既於理由說明基於營利之意思而販入毒品即成立販賣毒
品罪，自不因上訴人嗣否認販賣毒品予上開三人，即認上訴人於
偵查中未為自白，原判決以此為由而認上訴人於偵查中未為自白
，僅於審判中自白，不依毒品危害防制條例第十七條第二項規定
減輕其刑，自有違誤。(二)檢察官於偵查中僅訊問上訴人有無販賣
海洛因予林游租、販賣甲基安非他命予高文清，並未告知自白可
以減輕其刑，警方於警詢中亦未告知，且警方及檢察官偵辦時，
上開第十七條規定尚未修正，是上訴人並無明知自白可以減輕其
刑，而故意不為自白之情形，嗣上訴人於審理中知悉自白可以減
輕其刑，即就上開犯行為自白，自合於上開自白減輕其刑之立法
目的，原判決未予減輕其刑，顯屬違法等語。
惟查：原判決撤銷第一審關於上訴人販賣第一級毒品及販賣第二
級毒品部分之判決（上訴人另犯轉讓第二級毒品罪，經第一審判
刑確定。原判決主文第一項僅載「原判決（指第一審判決）撤銷
」，尚有疏漏，但此並不影響原判決之本旨），改判仍論處上訴
人販賣第一級毒品罪刑四罪及販賣第二級毒品罪刑一罪（所處之
刑，詳如原判決附表《下稱附表》一至五所示，應執行有期徒刑
拾陸年），已詳敘其調查證據之結果及證據取捨之理由；從形式
上觀察，原判決並無違背法令之情形。復按：依毒品危害防制條
例第十七條第二項規定，犯第四條至第八條之罪於偵查及審判中
均自白者，始能減輕其刑。原判決於理由欄已詳為說明，上訴人
雖於警詢中坦承查獲之毒品是要自己吃及賣給別人等語，但自白
係指就自己之犯罪事實全部或主要部分為承認之供述，上訴人僅
係籠統表示查獲之毒品有部分要販賣（查獲時距販賣毒品一個多
月至四個月），於偵查中就檢察官掌握之販賣毒品證據一概否認
，否認販賣毒品予姜重仰、林游租、高文清，顯與上開規定鼓勵
被告認罪，以節省司法資源之立法目的相左，乃認上訴人於偵查
中並未對附表所示販賣毒品予上開三人之犯行為自白，雖其於第
一審審理中為自白，仍不合上開第十七條第二項之規定，不能減
輕其刑（原判決正本第五至七頁）；經核於法並無不合。至本件
警方及檢察官偵辦時，上開第十七條第二項規定尚未修正，自無
從告知自白可以減輕其刑（修法後，亦無告知之義務），且被告
於案件偵查、審理中本隨時可為自白，與上開規定是否修正無關
，上訴人既於偵查中未為自白，自不能以其於上開規定施行後，
於審判中已為自白，即認合於上開規定。上訴意旨(一)(二)或係就原
審採證認事之適法職權行使及原判決已說明之事項，漫事指摘，
或單純為事實上之爭執，俱非適法之第三審上訴理由。其他上訴
意旨，並未依據卷內資料具體指摘原判決究係如何違背法令，俱
非適法之第三審上訴理由。綜上，應認上訴人之上訴違背法律上
之程式，予以駁回。
據上論結，應依刑事訴訟法第三百九十五條前段，判決如主文。
中    華    民    國  一○○  年    十    月   十二   日
                      最高法院刑事第三庭
                          審判長法官  林  永  茂  
                                法官  蘇  振  堂  
                                法官  林  秀  夫  
                                法官  林  立  華  
                                法官  蔡  國  在  
本件正本證明與原本無異
                                      書  記  官  
中    華    民    國  一○○  年    十    月   十九   日
                                                      Ｅ